【裁判字號】    90,上更(一),387
【裁判日期】    901009
【裁判案由】    違反稅捐稽徵法等
【裁判全文】
臺灣高等法院刑事判決                          九十年度上更(一)字第三八七號
    上  訴  人  甲○○
    即  被  告
右上訴人因違反稅捐稽徵法等案件，不服臺灣臺北地方法院八十六年度訴字第一四八
０號，中華民國八十七年十一月十八日第一審判決（起訴案號：臺灣臺北地方法院檢
察署八十六年度偵字第八二六五號），提起上訴，本院判決後，經最高法院發回，本
院判決如左：
    主  文
原判決撤銷。
甲○○無罪。
    理  由
一、公訴意旨略以：被告甲○○係臺北市○○○路二七二之一號二樓金揚翊實業有限
    公司（以下稱金揚翊公司）負責人，為營業稅之納稅義務人，明知該公司於民國
    八十五年十月間並無向台北縣永和市○○路○段二五四號一樓利正興實業有限公
    司實際進貨，竟變造不實之統一發票（號碼ER00000000）一紙作為進貨
    憑證，持之向臺北市稅捐稽徵處申報扣抵營業稅款新台幣（下同）一百零三萬二
    百五十元，以此不正當方法逃漏稅捐等情，因認被告涉有稅捐稽徵法第四十一條
    、刑法第二百十六條、第二百十條、第二百十五條之罪嫌。
二、按犯罪事實應依證據認定之，無證據不得推定其犯罪事實，刑事訴訟法第一百五
    十四條定有明文；又認定犯罪事實所憑之證據，雖不以直接證據為限，間接證據
    亦包括在內，然而無論直接或間接證據，其為訴訟上之證明，須於通常一般之人
    均不致有所懷疑，而得確信其為真實之程度者，始得據為有罪之認定，倘其證明
    尚未達到此一程度，而有合理之懷疑存在時，事實審法院在心證上無從為有罪之
    確信，自應為無罪之判決（參見最高法院七十六年度台上字第四九八六號判例意
    旨）。
三、訊據被告甲○○對其係金揚翊公司負責人乙節固坦承不諱，惟堅決否認有變造利
    正興公司之統一發票，再以之作為進貨憑證申報扣抵營業稅款，以不正當方法逃
    漏營業稅等犯行，並辯稱：金揚翊公司負責人原為其配偶凌舜文，嗣於八十五年
    七月十日變更登記由其擔任負責人，並於同年九月份自行停業，但未辦理停業登
    記，該公司申報營業稅及購買統一發票等事宜向來均委由合承會計師事務所蔡丁
    鉿會計師代為辦理，但並未辦理八十五年九、十月份之營業稅申報，亦未取得八
    十五年九、十月份申購之統一發票，且金揚翊公司變更負責人後，曾委託蔡丁鉿
    會計師辦理公司統一發票章之變更，然被告因公司停業並未與會計師聯絡，統一
    發票章與統一發票購買證等留置於會計師處，至原審八十六年八月二十五日開庭
    前始至會計師處取回，另金揚翊公司八十五年七、八月份之稅期尚餘有累積留抵
    稅額四萬六千二百六十元可扣抵銷項稅額，八十五年九、十月間並無應繳稅額，
    無逃稅必要，金揚翊公司與利正興公司亦從無營業往來，再者被告事後發現公司
    停業後，合承會計師事務所於八十五年九、十月間仍有代公司購買統一發票，可
    能係遺失或遭會計師事務所不肖員工盜用，又金揚翊公司每月營業額僅數十萬元
    至一百萬元許，然八十五年九、十月間申報之銷售額竟高達二千餘萬元，顯係有
    人盜用公司發票出售他人，並偽填申報書，再以利正興公司不實之進貨發票用以
    扣抵營業稅等語。
四、經查：
（一）金揚翊公司名義申報八十五年九、十月份營業稅時，曾以利正興公司名義開立
      之ER00000000號統一發票（銷售額二千零六十萬五千元）作為進貨憑
      證，憑以申報扣抵營業稅款一百零三萬二百五十元等情，固有臺北市營業人銷
      售額與稅額申報書影本（偵查卷第九頁）及該紙統一發票（偵查卷第一之二頁
      ）可稽；按公訴人認該紙統一發票係經變造無非係以臺北市稅捐稽徵處中北分
      處（以下簡稱中北分處）刑事案件移送書中之記載為其論據，然查中北分處在
      移送書內完全未記載該紙統一發票係經過如何之變造，而就該紙統一發票本身
      觀察，亦無任何經過變造之跡象，再查該紙統一發票確係由利正興公司購買，
      有台北縣稅捐稽徵處中和分處八七北縣稅中一字第二七六二八號函暨所附之相
      關資料可憑（原審卷第一九三頁至一九六頁），又利正興公司確經設立登記，
      復有該公司之登記案卷影本可憑（原審卷第八十一至一二三頁），由此已可見
      該紙統一發票應係由利正興公司購入開立無疑。次查利正興公司登記之負責人
      林長輝、及股東王啟聖、楊明達、游騰輝已分別證稱並非該公司之負責人及股
      東，而係曾遺失身份證或將身份證交與他人擔任其他公司之掛名股東等語（原
      審卷第二二０頁、第二四六頁、第二六二頁），由此可見利正興公司應係由不
      詳之人利用他人身份證明文件虛設之公司，並藉此取得統一發票作為販賣或逃
      漏稅捐使用，然該紙統一發票亦僅係由不詳之人開立之不實發票，此外並無任
      何證據證明該紙發票之內容經過變造，尤其無法證明係由被告所變造，故公訴
      意旨所指被告涉嫌變造該紙發票部分，已屬顯然無據。
（二）被告係於八十五年七月間變更登記為金揚翊公司負責人，有金揚翊公司之營利
      事業變更登記申請書及公司變更登記事項卡可按；又被告擔任金揚翊公司負責
      人後，金揚翊公司雖曾於八十五年十一月八日出具臺北市營業人銷售額與稅額
      申報書，申報八十五年九、十月份之營業稅，惟被告已否認該申報書係金揚翊
      所申報，並辯稱金揚翊公司已於八十五年九月間停業等語，按證人即被告之夫
      凌舜文於偵查中即已供稱金揚翊公司於八十五年九月間結束營業等語（偵查卷
      第四十九頁反面），證人即金揚翊公司之員工陳建宏於本院前審時亦證稱：公
      司在八十五年八月底因經營不善停業，其與部分員工及被告一起離開臺北到南
      部等語（上訴字卷第二十一頁反面）；次查金揚翊公司關於公司登記及稅捐申
      報等相關事項向來均係委託蔡丁鉿會計師辦理，業據證人蔡丁鉿及其妻王淑民
      於原審中分別證述屬實，且有金揚翊公司之變更登記事項卡上代理人之記載可
      稽，而證人王淑民於原審中亦到庭證稱：「．．我們幫金揚翊公司作帳好多年
      。去年（八十五年）九月，我們要幫他們報九月、十月之營業稅，卻找不到他
      們，我們只幫其申報至八十五年七、八月止，未幫其辦八十五年九、十月之營
      業稅申報。」，「（提示申報書）這不是我們申報。我們所報的是電腦打字，
      而在八十五年八月時曾幫他們辦變更負責人並有發票章，但要交付發票章給他
      們，卻找不到他們。今年（八十六年）八月二十五日，甲○○來找我，我才將
      發票章交給甲○○。」等語綦詳（原審卷第六十八頁反面至第六十九頁），證
      人蔡丁鉿亦證稱本件八十五年九、十月份營業稅並非其申報等語（原審卷第一
      五０頁反面），而金揚翊公司於八十五年一月至八月間申報營業稅之營業人銷
      售額與稅額申報書（見原審卷第四十六頁至第四十九頁所附之申報書影本四紙
      ）確均係以電腦打字方式做成，涉案之八十五年九、十月份之申報書（偵查卷
      第九頁）則為用筆填寫，兩者記載之方式顯有不同，再者該八十五年九、十月
      之申報書上另有「0000000，林經理」之註記，而證人即中北分處承辦
      人員乙○○亦證稱該註記係當時其收件時所留下送件人之資料，之前並未見過
      該「林經理」等語（上更一字卷第五十五頁、第五十六頁）；又被告事後自蔡
      丁鉿會計師處取回變更後之金揚翊公司統一發票專用章（印章放於證物袋內，
      印文見原審卷第一四三頁），其印文與涉案之申報書上所蓋用之印文亦顯不相
      同；凡此均與被告辯解之情形相符，故而被告辯稱金揚翊公司於八十五年九月
      間已停業，並未申報八十五年九、十月份之營業稅乙節，堪信與事實相符。
（三）查金揚翊公司曾於八十五年八月二十六日購買八十五年九月份使用、字軌為EG
      00000000號至EG00000000號之統一發票，及於八十五年九月
      二十六日購買同年十月份使用、字軌為ES00000000號至ES00000
      000號之統一發票，固有被告所提統一發票購買證影本（最高法院九十年度
      台上字第二二八五號卷，第十六頁後方）、及中北分處九十年五月十五日北市
      稽中北甲字第九０六一二二七五００號函可憑（上更一字卷第二十頁），惟金
      揚翊公司之統一發票專用章及統一發票購買證等物品當時既均存放於蔡丁鉿會
      計師處，且金揚翊公司於八十五年九月間已未營業，該統一發票購買證復未變
      更金揚翊公司之購買印鑑（即統一發票專用章之印文），證人王淑民又證稱八
      十五年九月間無法找到金揚翊公司人員，故本案尚無法證明該等統一發票已交
      由被告領取使用，上開統一發票之購買紀錄自不足資為不利於被告之論據。
（四）本院再就涉案申報書上所註記之「0000000」號電話查詢結果，該電話
      自八十五年至八十六年七月十七日間係由彥光企業有限公司租用，有中華電信
      股份有限公司臺灣北區電信分公司臺北南區營運處服務中心九十年六月二十七
      日南服四九０字第二九三號函及所附之市內電話異動申請書影本可稽（上更一
      字卷第六十五至六十七頁）；而該彥光公司自設立後經多次變更登記，目前之
      負責人丙○○係於八十五年五月間與化名「杜人言」、「伍迪華」、「王薇琇
      」、「張于欣」等人共謀，由丙○○擔任公司負責人並領用支票，其後即陸續
      向各廠商大量詐購貨物後停業，丙○○業經臺灣臺北地方法院八十六年度自字
      第六五九號刑事判決以詐欺罪判處有期徒刑一年六月，嗣經本院八十八年度上
      易字第三九二六號判決上訴駁回確定等事實，有彥光公司之設立及歷次變更登
      記事項卡影本、前開刑事判決書、及丙○○之全國前案紀錄表在卷足憑（上更
      一字卷第八十七至一一九頁），由此可見該彥光公司並非正常營業，而係以借
      用公司名義行騙之虛設公司。另查金揚翊公司除本案之申報八十五年度九、十
      月份營業稅及上開購買統一發票紀錄外，其後並無申報營業稅及購買統一發票
      紀錄，業經中北分處九十年五月十五日北市稽中北甲字第九０六一二二七五０
      ０號函敘明（上更一字卷第二十頁），本院經再向財政部財稅資料中心及中北
      分處查詢金揚翊公司於八十九年九、十月間領用之統一發票使用情形及申報營
      業稅之相關資料結果，前述金揚翊公司於八十五年八月間購買、當年九月份使
      用字軌為EG之統一發票，其中有九張經開立買受人為彥光公司，另乙張經開立
      買受人為利正興公司，前述金揚翊公司於八十五年九月間購買、當年十月份使
      用字軌為ES之統一發票，其中有六張經開立買受人為彥光公司，其餘則無資料
      可查，有財政部財稅資料中心九十年六月八日資五字第九００七八四六二號函
      及所附之專案申請調檔統一發票查核清單（上更一字卷第六十八、六十九頁）
      ，及中北分處九十年七月九日北市稽中北甲字第九０六一七八五一００號函暨
      所附之專案申請調檔統一發票查核清單二紙（上更一字卷第七十一至七十三頁
      ）附卷可徵；綜合上開事證以觀，本案或係因金揚翊公司自行停業後未與會計
      師聯繫，而蔡丁鉿會計師事務所內之人員以金揚翊公司之證件購買統一發票後
      ，因無法交與被告等，該等統一發票及金揚翊公司之稅捐資料遭不肖人員取得
      ，將其中部分統一發票交由虛設之彥光公司、利正興公司作為不實之進項憑證
      ，並偽造金揚翊公司之申報書以利正興公司開立之不實統一發票申報營業稅，
      藉以達成逃漏稅捐等不法目的，衡情即極有可能。
（五）綜上所述，本案並無足以證明被告有變造統一發票及逃漏稅捐之確切事證，全
      案顯有合理懷疑存在，自屬不能證明被告犯罪。
五、原判決未就全案事證及相關疑點妥為斟酌查證，即遽予論科，自有不當，被告提
    起上訴否認犯罪，為有理由，應由本院將原判決撤銷，另為被告無罪之諭知，以
    免冤抑。
據上論斷，應依刑事訴訟法第三百六十九條第一項前段、第三百六十四條、第三百零
一條第一項，判決如主文。
本案經檢察官吳國南到庭執行職務。
中      華      民      國    九  十    年      十      月      九      日
                              臺灣高等法院刑事第二十三庭
          審判長法  官 黃  瑞  華
                                        法  官 雷  雯  華
                                        法  官 宋      祺
右正本證明與原本無異。
如不服本判決應於收受送達後十日內向本院提出上訴書狀，其未敘述上訴之理由者並
得於提起上訴後十日內向本院補提理由書（均須按他造當事人之人數附繕本）。
                                        書記官 蔡  慧  娟
中      華      民      國    九  十    年      十      月     十九     日


司法院資訊處製作；財團法人民間司法改革基金會備份。
